【裁判字號】    92,簡上,129
【裁判日期】    920903
【裁判案由】    給付工程款
【裁判全文】
臺灣臺北地方法院民事判決                        九十二年度簡上字第一二九號
    上  訴  人  楊日科技開發股份有限公司
    法定代理人  丙○○
    訴訟代理人  甲○○
    被上訴人    佳樂電機有限公司
    法定代理人  乙○○
右當事人間請求給付工程款事件，上訴人對於中華民國九十一年十二月二十日第一審
判決提起上訴，本院於民國九十二年八月二十日辯論終結，判決如左：
    主  文
上訴駁回。
第二審訴訟費用由上訴人負擔。
    事  實
甲、上訴人方面：
一、聲明：求為判決：(一)原判決廢棄。(二)駁回被上訴人在第一審簡易之訴。
二、陳述：除與原判決記載相同者，茲引用之外，補稱：
    (一)系爭價格工程款新台幣（下同）十二萬五千元，並無追加款。
    (二)控制盤箱外殼因工作場所有酸、鹼腐蝕問題，故合約上要求為不銹鋼材質，以
      耐酸、鹼腐蝕，但被上訴人以無法耐酸、鹼腐蝕之黑鐵作材質，並導致嚴重腐
      蝕，並造成其操作困難。
    (三)因工作現場有油、氣問題，所用配電開關須有防爆材質，此為兩造口頭約定，
      故合約價格較高，但裝置完成經同業鑑定非防爆材質，應只須四萬八千五百元
      。
    (四)控制盤箱載明為不銹鋼，經驗收發現為黑鐵材質，與合約不符，要求改善，亦
      未獲得改正。
三、證據：援用第一審所提證據。
乙、被上訴人方面：
一、聲明：求為判決：駁回上訴（或如主文第一項所示）。
二、陳述：除與原判決記載相同者，茲引用之外，補稱：系爭設備於九十一年二月間
    交付試車給上訴人，上訴人已使用過，如果上訴人認系爭設備不合用，應告知被
    上訴人，被上訴人請款時，上訴人不曾表示意見。當初系爭契約並未約定有關防
    爆品質。且上訴人拒付貨款二年後，始提出系爭設備須有防爆品質；如約定為防
    爆品質，就不是本件約定之價格。
三、證據：援用第一審所提證據。
    理  由
一、本件被上訴人起訴主張其於民國九十年十二月十四日承攬上訴人馬達控制盤設備
    工程，約定工程款為十二萬五千元，被上訴人依約完工後，上訴人復要求追加工
    程，被上訴人因而追加施工乙組控制開關及乙組開關電源，追加之工程款為四萬
    元，合計工程款為十六萬五千元，被上訴人於完工後向上訴人請求給付工程款，
    上訴人請求折成整數十五萬元，被上訴人亦表同意，然上訴人迄今未給付上開工
    程款，又訴訟中上訴人爭執被上訴人所施作之控制盤箱體外殼工程有瑕疵，惟該
    箱體外殼由白鐵改為黑鐵乃因上訴人要求變更，上訴人事後否認，被上訴人為免
    訟累，就控制盤箱體工程款一萬三千八百七十六元部分願減縮不請求，爰依承攬
    之法律關係，請求上訴人給付十三萬六千一百二十四元及自起訴狀繕本送達上訴
    人之翌日即自九十一年六月二十一日起至清償日止，按年息百分之五計算之利息
    等語。上訴人則以原工程合約價格十二萬五千元太高，經上訴人事後請人估價，
    應只須四萬八千五百元；被上訴人將控制盤箱體外殼由白鐵改為黑鐵，工程有瑕
    疵；追加工程的兩個項目應包含在原合約工程中，又因工作現場有油、氣問題，
    所用配電開關須有防爆材質，被上訴人並裝置完成者，係非防爆材質，被上訴人
    請求價格過高等語，資為抗辯。
二、查被上訴人主張之前揭事實，業據其提出與所述相符之馬達控制盤設備工程合約
    書暨估價單等件為證，核無不合；且上訴人亦不爭執前揭合約書及估價單之真正
    ，被上訴人前揭主張即非無據，惟上訴人以前揭置辯。經查
    (一)按本諸契約自由原則，當事人就契約內容本有自由磋商之權利，然契約因當事
      人互相表示意思一致而成立後，當事人即應受契約內容之拘束，本件上訴人既
      未爭執兩造合約書之真正，復未舉出合約書有何法律上無效或得撤銷之事由，
      自不得於契約已有效成立後，爭執合意之承攬價額過高，是其所為重新估價之
      聲請，即不應准許，合先敘明。
    (二)至上訴人辯稱追加工程應屬原契約工程之一部分，並非追加云云，惟觀之卷附
      系爭追加工程估價單所示，追加工程之項目為「一次側電源配電工程（含開關
      箱）」「本工程（馬達控制盤）追加２組ＮＦＢ，ＭＳ＆機台配電」，核與原
      系爭工程估價單所載工程項目並無重覆，上訴人亦未能陳明「一次側電源配電
      工程（含開關箱）」「本工程（馬達控制盤）追加２組ＮＦＢ，ＭＳ＆機台配
      電」係屬原合約之何工作項目？（詳見原審九十一年十二月六日言詞辯論筆錄
      ），是上訴人前揭所辯即難認與事實相符，而遽信為真。
    (三)另上訴人抗辯被上訴人就控制盤箱體外殼由白鐵改為黑鐵係屬工程瑕疵，拒絕
      付款云云，然本件被上訴人就原工程與追加工程之工程款十六萬五千元，已自
      動折價為整數十五萬元，業於原審訴訟中，就上訴人一再爭執之控制盤箱體外
      殼工程款一萬三千八百七十六元部分減縮不請求，上訴人復未能證明箱體外殼
      部分若有瑕疵，將導致整個馬達控制盤設備工程均受影響而得就其他部分之工
      程款均拒絕給付，是被上訴人就其餘承攬報酬為請求，自屬有據。
    (四)末查上訴人辯稱系爭之配電開關兩造口頭約定須以防爆材質施作云云，惟被上
      訴人否認有此口頭約定，上訴人亦未能舉證明以實其說，其所為兩造約定以防
      爆材質施作系爭之配電開關乙節，即屬無據。
三、綜上所述，上訴人所辯各節均為無可取；是被上訴人依兩造間之承攬法律關係，
    請求上訴人給付承攬報酬，即為有據。從而，被上訴人本於系爭工程合約及追加
    工程合約之承攬法律關係，請求上訴人給付一十三萬六千一百二十四元及法定遲
    延利息，洵屬正當，應予准許。是原審判命上訴人如數給付，並依聲請命被上訴
    人擔保後准予宣告假執行，於法並無違誤。上訴意旨指摘原判決不當，求予廢棄
    改判，為無理由，應予駁回其上訴。
四、據上論結，本件上訴為無理由，依民事訴訟法第四百三十六條之一第三項、第四
    百四十九條第一項、第七十八條，判決如主文。
中      華      民      國    九十二    年      九      月      三      日
                        民事第五庭審判長法      官  吳青蓉
                                        法      官  林秀圓
                                        法      官  賴劍毅
右正本證明與原本無異
本件判決不得上訴
中      華      民      國    九十二    年      九      月      四      日
                                        法院書記官  吳芳玉


司法院資訊處製作；財團法人民間司法改革基金會備份。
